【裁判字號】    98,審司,512
【裁判日期】    981102
【裁判案由】    選派清算人
【裁判全文】
臺灣臺北地方法院民事裁定             98年度審司字第512號
聲  請  人  丙○○
上列聲請人與相對人聯信貴金屬股份有限公司間聲請進行清算事
件，本院裁定如下：
    主  文
聲請駁回。
聲請程序費用新臺幣壹仟元由聲請人負擔。
    理  由
一、本件聲請意旨略以：相對人為經營黃金等貴金屬原料、半成
    品及成品買賣之公司，曾於民國79年間以「委託加工託售」
    之詞，招攬伊購買黃金，惟相對人於82年3月9日即經臺北市
    政府撤銷登記，其董事長陳哲仁復因案通緝而不見蹤跡，相
    對人之清算事務顯無法進行。爰依公司法第24條、第322條
    第1項前段及民法第42條規定，聲請命相對人其餘董事即甲
    ○○及乙○○進行清算程序云云。
二、按公司因解散，其權利能力即受限制，而縮小在清算範圍內
    ，此觀公司法第25條規定自明。又解散之公司，除因合併、
    破產而解散者外，應行清算，同法第24條定有明文，公司經
    中央主管機關撤銷或廢止登記者，準用之。又同法第322條
    第1項規定：「公司之清算，以董事為清算人。但本法或章
    程另有規定或股東會另選清算人時，不在此限。」，故如股
    份有限公司章程無關於清算人之特別規定，且股東會未決議
    選任清算人，即以其董事為法定清算人。經查，相對人於82
    年6月8日經臺北市政府撤銷登記，其章程無關於清算人之特
    別規定，股東會復未決議選任清算人等情，有聲請人提出之
    變更登記事項卡、章程可稽（見本院卷第18至21頁，第6至9
    頁），是以本件應以董事即陳哲仁、甲○○及乙○○為相對
    人之法定清算人。
三、又關於公司辦理清算應以何日為清算起算日，法雖無明文，
    惟公司法第79條及第322條第1項之法定清算人，係當然就任
    ，無需清算人為就任之承諾（經濟部81年8月27日商字第223
    740號函釋參照），應以命令公司解散或撤銷公司登記之日
    為清算人就任之日。聲請人主張陳哲仁因案通緝，無法擔任
    清算人，固據提出通緝書為證（見本院卷第22頁）。然相對
    人係以董事為法定清算人，依前開說明，陳哲仁、甲○○及
    乙○○自82年6月8日相對人經撤銷登記時起，即為法定清算
    人，應已開始清算程序，縱使陳哲仁於93年間遭通緝而有無
    法執行清算人職務之虞，又縱認其餘法定清算人甲○○及乙
    ○○怠於執行清算職務，均屬渠等是否適任之問題。
四、再依民法第42條第1項規定，固規定法人之清算，由法院監
    督，然遍觀公司法之規定，並無利害關係人得聲請法院命清
    算人進行清算之明文，且縱有違反法院監督命令情事，依民
    法第43條規定，亦僅賦予法院是否處以罰鍰之裁量權，聲請
    人依民法第42條第1項規定，聲請本院命甲○○及乙○○進
    行清算程序，容有誤會，並不可取。
五、從而，本件聲請，為無理由，應予駁回。爰裁定如主文。
中    華    民    國    98    年    11    月    2     日
                  民事第六庭    法  官  許純芳
以上正本係照原本作成
如對本裁定抗告須於裁定送達後10日內向本院提出抗告狀，並繳
納抗告費新臺幣1,000元
中    華    民    國    98    年    11    月    2    日
                                書記官  陳怡君

司法院資訊處製作；財團法人民間司法改革基金會備份。
